【裁判字號】    89,上訴,683
【裁判日期】    890620
【裁判案由】    違反毒品危害防制條例
【裁判全文】
臺灣高等法院高雄分院刑事判決          八十九年度上訴字第六八三號
    上訴人
    即被告  甲○○
右上訴人因違反毒品危害防制條例案件，不服臺灣高雄地方法院八十八年度訴字第一
三四八號中華民國八十九年一月二十八日第一審判決（起訴案號：臺灣高雄地方法院
檢察署八十八年度偵字第三六九一號），提起上訴，本院判決如左：
      主      文
上訴駁回。
      事實及理由
一、本案經本院審理結果，認原審判決之認事用法及量刑，均無不合，應予維持，並
    引用原審判決書所記載之事實、證據及理由。
二、上訴人即被告甲○○上訴意旨雖又辯稱：伊與林金獅、張榮枝係共同出資購買海
    洛因，伊亦有施用毒品云云。
三、經查，被告於八十八年一月三十日向李金燕購買毒品海洛因之新台幣（下同）八
    千元，係由被告與林金獅、張榮枝共同出資，已據林金獅及張榮枝於原審供明，
    惟當日林金獅發生車禍，並未同往，張榮枝與李金燕不熟，而由張榮枝以機車載
    被告至高雄市○○○路某公園內，向李金燕購買第一級毒品海洛因等情，分據被
    告及林金獅、張榮枝供述明確，是被告係幫助林金獅、張榮枝購買海洛因甚明。
    被告與張榮枝於警訊時，均供稱購買海洛因後，至貨櫃場施打為警查獲，且被告
    與林金獅、張榮枝為警查獲後，經採其尿液檢驗，均有施用第一級毒品陽性反應
    ，有高雄市立凱旋醫院八十八年三月五日煙毒尿液檢驗成績書附卷可稽（原審卷
    第二十四頁），是林金獅、張榮枝取得被告幫助購買之海洛因，已予施打無，
    然則被告幫助林金獅、張榮枝施打第一級毒品海洛因，事證明確。上訴意旨執前
    詞指摘原判決不當，為無理由，應予駁回。
據上論斷，應依刑事訴訟法第三百六十八條、第三百七十三條，判決如主文。
本案經檢察官張其主到庭執行職務。
中    華    民    國     八十九     年       六       月     二   十    日
                              臺灣高等法院高雄分院刑事第五庭
                                  審判長法官  吳水木
                                        法官  惠光霞
                                        法官  洪慶鐘
右正本證明與原本無異。
如不服本判決，應於判決送達後十日內向本院提出上訴狀，其未述理由者並應於提
出上訴狀後十日內向本院補提理由書（應附繕本)。
                                      書記官  陳金卿
中    華    民    國     八十九     年       六       月     二十一     日
                                                                        Ｆ
附件：
臺灣高雄地方法院刑事判決                        八十八年度訴字第一三四八號
    公  訴  人  臺灣高雄地方法院檢察署檢察官
    被      告  甲○○  女三十一歲（民國○○○年○月○日生）
                        住台中縣大里市○○路○段八五巷四八弄五號（現在臺灣
                        高雄看守所附設勒戒所觀察勒戒中）
                        身分證統一編號：Ｚ000000000號
右列被告因毒品危害防制條例案件，經檢察官提起公訴（八十八年度偵字第三六九一
號），本院判決如左：
    主  文
甲○○幫助施用第一級毒品，累犯，處有期徒刑伍月。
第一級毒品海洛因貳包（淨重壹點壹肆公克），沒收銷燬之。
    事  實
一、甲○○（施用第一級毒品部分，業經檢察官聲請送觀察、勒戒後，認無繼續施用
    傾向，於八十九年一月十八日不起訴處分在案）曾於民國八十一年間，因施用毒
    品案件，經法院判處有期徒刑三年六月確定在案，於八十三年九月十八日假釋出
    獄，並於八十五年五月十四日假釋期滿，視為執行完畢。猶不知悔改，明知友人
    張榮枝（施用第一級毒品部分，業經檢察官聲請強制戒治，現停止戒治並保護管
    束中）、林金獅（施用第一級毒品部分，業經檢察官聲請強制戒治，現停止戒治
    並保護管束中）有施用第一級毒品惡習，復基於幫助施用毒品之犯意，於八十八
    年一月三十日十二時三十分許，搭乘林金獅機車，前往高雄市○○○路底之便利
    商店，準備與張榮枝見面後，三人合資新台幣（下同）八千元（張榮枝出資六千
    元，甲○○與林金獅共同出資二千元）至中華路公園內購買海洛因，再至高雄市
    前鎮區○○○路貨櫃場施用毒品，惟途中林金獅所駕機車與人發生車禍，林金獅
    因而受傷，甲○○遂打電話通知林金獅之大嫂林陳玉菁騎機車載其至上開便利商
    店與張榮枝碰面，並在該處受張榮枝之委託，由張榮枝騎乘機車附載甲○○至中
    華路某處公園內後，由甲○○下車以八千元代價，為其本身及張榮枝、林金獅向
    李金燕購買海洛因二包（淨重一．一四公克），並交付予張榮枝保管，二人再共
    乘機車攜回上開貨櫃場與林金獅會合後共同施用，旋遭警查獲，並扣得海洛因二
    包（淨重一．一四公克）。
二、案經高雄市政府警察局苓雅分局移送台灣高雄地方法院檢察署檢察官偵查起訴。
    理  由
一、訊據被告甲○○矢口否認上開犯行，辯稱：伊與張榮枝係合資購買海洛因，由伊
    與林金獅共同出資二千元，張某出六千元，再由張某騎機車載伊至高雄市○○路
    某公園內，將錢交予李金燕，海洛因則由林金獅攜回貨櫃場，伊未幫助張榮枝、
    林金獅施用毒品云云。惟查：當天係被告與林金獅、張榮枝合資購買海洛因，並
    由張榮枝載被告至中華路公園內，再由被告以八千元代價，向李金燕購得海洛因
    ，交付予張榮枝攜回貨櫃場等情，業據被告於警訊供承在卷，核與證人張榮枝於
    警訊所述：「我個人出六千元，其他二千係他們三人出資，再一起購買的」、「
    我騎機車載阿娟一起去向不知名女子當場交付八千元交易海洛因一．七公克才到
    貨櫃場吸食」等語，及於本院審理時證述：「我載她是去中華路某公園，她下車
    去買，我在那邊等候，：：：當天共買八千元，我出六千元，其他二千元是趙女
    與林某所出，我買六千元，是準備自己用的，：：：她買回來毒品，先交給我：
    ：：」等語，及證人林金獅於警訊指述：「係張榮枝與甲○○負責聯絡洽購：：
    ：」、「是娟仔負責聯絡洽購，併出資共同購買至貨櫃場所施打」，及於本院審
    理時證述：「我原與趙女要至那邊與張榮枝碰面，一起去買海洛因，結果我們出
    車禍，我必須去警局，所以趙女先自己去」、「是趙女打電話叫我大嫂載她至便
    利商店那邊，因為她已與張某約好」、「張榮枝當天出六千，我叫我大嫂替我出
    五百或一千，其他可能是趙女出資的，當天我們是要各買各的」、「張某不認識
    李女，趙女有與我一起向李女拿過海洛因，所以她認得李女，所以當天由她下車
    向李女拿海洛因」等語在卷，顯然當天係由被告與張榮枝、林金獅三人合資，並
    由張榮枝騎機車載被告至中華路某處公園，由被告下車向李金燕購買海洛因後，
    交付予張榮枝保管，二人再返回貨櫃場與林金獅會合一起施用，灼然明甚。且張
    榮枝、林金獅於八十八年一月三十日被查獲時所採尿液均驗出嗎啡反應，亦有高
    雄市立凱旋醫院八十八年三月五日高市凱醫檢字第四七號煙毒尿液檢驗成績書一
    紙在卷可稽，此外，復有海洛因二包（淨重一．一四公克）扣案可佐，而該扣案
    之白色粉末二包，經送法務部調查局鑑定結果，確屬海洛因，亦有該局八十八年
    三月八日00000000號鑑定通知書一紙在卷可憑，是被告上開所辯，顯係
    避就之詞，不足採信，本件事證明確，被告犯行洵堪認定。
二、核被告幫助張榮枝、林金獅施用第一級毒品海洛因之所為，係犯刑法第三十條第
    一項、毒品危害防制條例第十條第一項施用第一級毒品罪之幫助犯。公訴人認係
    犯毒品危害防制條例第八條第一項之轉讓第一級毒品罪，惟按毒品危害防制條例
    第八條第一項所稱之轉讓毒品罪，以行為人基於「移轉物（毒品）之所有權」之
    意思而無償轉交讓與毒品為其構成要件。若係委託代購毒品，毒品之所有權自始
    即歸屬於委託人，受託代買之人僅係替委託人持有，其之將毒品交付與委託人，
    乃係受託代買之當然結果，其間並無「移轉所有權」之意思，自難論以轉讓毒品
    罪責（參見最高法院八十五台上字第四四七七號、八十六年度台上字第一五七號
    判決意旨），而應論以幫助施用毒品罪。本件被告既係代張榮枝購買海洛因，已
    如前述，則其所購海洛因之所有權，自始即歸屬於張榮枝，故被告於購得後，將
    海洛因交付予張榮枝，僅係受託代買之當然結果，並無移轉海洛因所有權之意思
    ，尚難論以轉讓毒品罪責，而應以毒品危害防制條例第十條第一項施用毒品罪之
    幫助犯論處，公訴人認被告係犯毒品危害防制條例第八條第一項轉讓第一級毒品
    罪，尚有未洽，惟其基本社會事實同一，本院自得予以審理，並變更起訴法條。
    其持有海洛因之低度行為，已為其進而幫助施用之高度行為所吸收，不另論其持
    有第一級毒品罪。又被告以一行為幫助張榮枝、林金獅施用第一級毒品，係侵害
    一各社會法益，為單純一罪。又被告曾於八十一年間，因施用毒品案件，經法院
    判處有期徒刑三年六月確定在案，於八十三年九月十八日假釋出獄，並於八十五
    年五月十四日假釋期滿，此有台灣高雄地方法院檢察署刑案資料查註記錄表一紙
    在卷可憑，並經被告陳明在卷，其於五年以內，再犯本件有期徒刑以上之罪，為
    累犯，應依刑法第四十七條規定，加重其刑。又被告幫助張榮枝、林金獅施用海
    洛因，為幫助犯，應依刑法第三十條第二項規定，減輕其刑，並與前開加重部分
    ，先加後減。爰審酌被告幫助他人施用第一級毒品，殘害他人健康，惡性非淺，
    惟念其僅幫助施用一次，且數量非鉅等一切情狀，量處如主文所示之刑。扣案之
    海洛因二包（淨重一．一四公克），其中固有部分屬於被告所自購，與本案無何
  直接關聯性，惟已無法區分何部分為被告所自購，故依毒品危害防制條例第十八
    條第一項規定，不問屬於犯人與否，全部均沒收銷燬之。至扣案之現金一萬一千
    一百三十二元、吸叫器二個、行動電話一只、注射針筒四支、注射針筒袋二十五
    個、分裝袋十一個、斜口吸管十二支、小剪刀一把及食鹽水等物，與本案無何直
    接關聯性，故均不予宣告沒收，併此敘明。
三、公訴人雖未就被告幫助林金獅施用第一級毒品部分起訴，惟此部分與前開論罪科
    刑部分，具有單純一罪關係，本院自得併予審理，附此敘明。
據上論斷，應依刑事訴訟法第二百九十九條第一項前段、第三百條，毒品危害防制條
例第十條第一項、第十八條第一項，刑法第十一條前段、第四十七條、第三十條，判
決如主文。
本案經檢察官郭麗娟到庭執行職務。
中      華      民      國    八  十  九  年    一      月      二十八  日
                                  臺灣高雄地方法院刑事第七庭
                                      法  官    李  璧  君
右正本證明與原本無異。
如不服本判決，應於判決送達後十日內，向本院提出上訴狀。
                                      書記官    柯  文  欽
中華    民    國      八十九      年      二      月      二      日
附錄本案論罪科刑法條全文：
毒品危害防制條例第十條第一項：
施用第一級毒品者，處六月以上五年以下有期徒刑。


司法院資訊處製作；財團法人民間司法改革基金會備份。
